最高法院刑事判決　　　　　　　　　 111年度台上字第1308號
上　訴　人　鄭信修





上列上訴人因違反臺灣地區與大陸地區人民關係條例案件，不服
臺灣高等法院臺南分院中華民國110年9月8日第二審判決（110年
度上訴字第379號，起訴案號：臺灣嘉義地方檢察署108年度偵字
第987號），提起上訴，本院判決如下：
    主  文
上訴駁回。
    理  由
一、按刑事訴訟法第377 條規定，上訴於第三審法院，非以判決
    違背法令為理由，不得為之。是提起第三審上訴，應以原判
    決違背法令為理由，係屬法定要件。如果上訴理由書狀並未
    依據卷內訴訟資料，具體指摘原判決不適用何種法則或如何
    適用不當，或所指摘原判決違法情事，顯與法律規定得為第
    三審上訴理由之違法情形，不相適合時，均應認其上訴為違
    背法律上之程式，予以駁回。至原判決有無違法，與上訴是
    否以違法為理由，係屬二事。
二、原判決綜合全案證據資料，本於事實審法院採證認事之職權
    ，認定上訴人鄭信修有如其犯罪事實欄一之㈢所載犯行，因
    而維持第一審關於論處上訴人共同違反臺灣地區與大陸地區
    人民關係條例第15條第1 款規定，而犯同條例第79條第4 項
    、第2 項之意圖營利使大陸地區人民非法進入臺灣地區未遂
    罪刑（依刑法第25條第2 項、第59條規定遞予減輕其刑），
    並諭知相關沒收（追徵）部分之判決，駁回上訴人在第二審
    之上訴。已詳敘其所憑理由，且其所為論斷，亦俱有卷存證
    據資料可資覆按，從形式上觀察，並無足以影響其判決結果
    之違背法令情事。
三、上訴人上訴意旨略稱：
    當今兩岸人民婚姻、工作等各項交流頻繁，上訴人透過管道
    找到適婚對象大陸地區人民薛鴻琴，並依臺灣地區及大陸地
    區人民關係條例之相關規定，在大陸地區福建省辦妥結婚登
    記，以及到「海基會」辦理驗證，可見上訴人係依規定辦理
    ，且所提出之相關資料俱屬實在。原判決逕認上訴人係假結
    婚而犯罪，顯屬違法。
四、本院查：
    證據的取捨、證據的證明力及事實的認定，都屬事實審法院
    裁量、判斷之職權；如其此項裁量、判斷，並不違反客觀存
    在的經驗法則或論理法則，即無違法可指，觀諸刑事訴訟法
    第155條第1項規定甚明。且既已於判決內論敘其何以作此判
    斷的心證理由者，即不得單憑主觀，任意指摘其為違誤，而
    據為提起第三審上訴的合法理由。
    原判決主要係依憑上訴人於警詢、檢察官訊問及第一審審理
    時，均供稱：其透過綽號「跛腳」之友人周豐盛（已歿，由
    檢察官為不起訴處分）介紹，擔任「人頭老公」與大陸地區
    人民薛鴻琴辦理假結婚。又許志男（經原審判處罪刑確定）
    允諾，倘薛鴻琴成功入境，可先獲得新臺幣（下同）5 萬元
    ，之後每月可領3至5千元不等。其赴大陸地區前有收到許志
    男支付少許金錢，但薛鴻琴並未成功入境，致其未取得約定
    之報酬等語，以及證人即第一審共同被告林鄭健雄於原審審
    理時所證，上訴人係到大陸地區辦理假結婚等情，佐以卷附
    上訴人與薛鴻琴之結婚證、公證書及「海基會」證明等證據
    資料，認定上訴人有意圖營利非法使大陸地區人民進入臺灣
    地區未遂之犯行。並就上訴人於原審審理時所辯：其係真結
    婚；許志男於原審審理時所證：上訴人不是人頭各云云，詳
    為說明不能採取之理由（見原判決第12至15頁），而為前揭
    事實認定。且原判決所為論斷說明，核與經驗、論理法則，
    俱無相違，依上開說明，自不得任意指為違法。上訴意旨泛
    言指摘：原判決採證、認事違法云云，而未依據卷內訴訟資
    料，具體指摘原判決就此所為論敘說明有何違背法令之情形
    ，洵非適法之第三審上訴理由。
五、本件上訴意旨，係單純再為有無犯罪事實之爭論，而置原判
    決所為明白論斷於不顧，泛稱：原判決事實認定及適用法律
    均有違誤云云，自屬違背法律上之程式，應予駁回。
據上論結，應依刑事訴訟法第395條前段，判決如主文。
中    華    民    國   111    年    3     月    17    日
                  刑事第七庭審判長法  官  李  錦  樑  
                                  法  官  蔡  彩  貞  
                                  法  官  吳  淑  惠  
                                  法  官  錢  建  榮  
                                  法  官  林  孟  宜  
本件正本證明與原本無異
                                  書記官
中    華    民    國   111    年    3     月    23    日